臺灣高等法院臺中分院民事判決　　　　 95年度上易字第182號
上　訴　人　甲天○
　　　　　　甲Ｉ○
　　　　　　子○○
　　　　　　　　　　　　號
　　　　　　甲乙○
　　　　　　　　　　　　號
　　　　　　甲ｐ
　　　　　　　　　　　　號
　　　　　　Ｙ○
　　　　　　ｚ○○
　　　　　　Ｓ○○
　　　　　　ｌ○○
　　　　　　ｎ○○
　　　　　　Ｐ○○
　　　　　　辰○○
　　　　　　巳○○
　　　　　　　　　　　　之5號
　　　　　　甲Ｇ○
訴訟代理人　甲Ｈ○
上列十四人共同
訴訟代理人　劉燕萍律師
複　代理人　甲○○　　住台中市○○路○段101號12樓之3
上　訴　人　黃○○　　住彰化縣溪湖鎮地○路51巷3弄30號
　　　　　　甲Ｙ○　　住彰化縣溪湖鎮地○路51巷3弄30號
　　　　　　甲酉○　　住彰化縣溪湖鎮地○路51巷3弄30號
　　　　　　甲宙○　　住彰化縣溪湖鎮地○路51巷3弄30號
　　　　　　甲ｗ　　　住彰化縣溪湖鎮○○街74號
　　　　　　ｉ○○　　住彰化縣溪湖鎮○○里○○路26號
　　　　　　甲黃○　　住彰化縣溪湖鎮湖西里湖西巷32號
　　　　　　陳教育　　住彰化縣溪湖鎮○○路湖西巷40之1號
　　　　　　Ｂ○○○　住彰化縣溪湖鎮○○路湖西巷40之1號
　　　　　　Ｅ○○　　住彰化縣溪湖鎮○○路湖西巷40之1號
　　　　　　宇○○　　住彰化縣溪湖鎮○○路湖西巷40之1號
　　　　　　酉　○　　住彰化縣溪湖鎮○○路湖西巷40之1號
　　　　　　庚○○　　住彰化縣溪湖鎮○○路湖西巷40之1號
　　　　　　甲ｕ○○　住彰化縣溪湖鎮○○路湖西巷40之1號
　　　　　　Ｆ○○　　住彰化縣溪湖鎮○○路湖西巷40之1號
　　　　　　Ｇ○○　　住彰化縣溪湖鎮○○里○○路142號
　　　　　　甲Ｃ○　　住彰化縣溪湖鎮○○里○○路40號
　　　　　　天○○○○○○○○○○○○
　　　　　　　　　　　住彰化縣溪湖鎮○○路湖西巷40之1號
　　　　　　Ｄ○○○○○○○○○○○○
　　　　　　　　　　　住彰化縣溪湖鎮○○路湖西巷40之1號
　　　　　　Ａ○○○○○○○○○○○○
　　　　　　　　　　　住彰化縣溪湖鎮○○路湖西巷40之1號
兼上列三人
法定代理人　Ｈ○○○○○○○○○○○○
　　　　　　　　　　　住彰化縣溪湖鎮○○路湖西巷40之1號
　　　　　　甲Ｗ○　　住台北縣中和市○○路○段159巷8號7樓
　　　　　　甲ｑ○　　住台中縣烏日鄉○○路722巷12弄1號
　　　　　　玄○○　　住彰化縣溪湖鎮○○路湖西巷43號
　　　　　　ｃ○○　　住彰化縣溪湖鎮○○里○○○街19號
　　　　　　甲玄　　　住彰化縣溪湖鎮○○路○段170巷5號
　　　　　　ｅ○○　　住彰化縣溪湖鎮○○路113號
　　　　　　甲Ａ○　　住彰化縣溪湖鎮○○里○○街81巷52號
　　　　　　甲Ｎ○　　住台北縣土城市○○街115巷34號
　　　　　　甲ｋ○　　住彰化縣溪湖鎮○○路61號
　　　　　　ｊ○○　　住彰化縣溪湖鎮○○路61號
　　　　　　亥○○　　住台中市西屯區○○○街○段333號22樓
　　　　　　　　　　　　之6
　　　　　　ｍ○○　　住彰化縣溪湖鎮○○里○○路17號
　　　　　　甲己○　　住彰化縣溪湖鎮○○里○○路17號
　　　　　　ｋ○○　　住彰化縣溪湖鎮○○里○○路17號
　　　　　　甲午○　　住彰化縣溪湖鎮○○街27號
　　　　　　甲癸○　　住彰化縣溪湖鎮○○里○○街34號
　　　　　　丁○○　　住彰化縣溪湖鎮○○路1段329巷20弄9
　　　　　　　　　　　　號
　　　　　　壬○○　　住彰化縣彰化市○○路○段594-4號
　　　　　　甲丙○　　住台北市○○區○○街176之1號3樓
　　　　　　Ｔ○○　　住彰化縣溪湖鎮○○街20巷5號
　　　　　　甲ｆ○　　住彰化縣溪湖鎮○○街20巷5號
　　　　　　甲ｇ○　　住彰化縣溪湖鎮○○街20巷5號
　　　　　　甲Ｑ○　　住彰化縣溪湖鎮○○街20巷5號
　　　　　　甲Ｆ○　　住彰化縣溪湖鎮○○街20巷5號
兼上列四人
法定代理人　己○　　　住彰化縣溪湖鎮○○街20巷5號
上　訴　人　楊提哪　　住彰化縣溪湖鎮○○街20巷5號
　　　　　　甲Ｒ○　　住台中市○○區○○路519號3樓之1
　　　　　　甲Ｊ○　　住台北市○○區○○路20號6樓
　　　　　　甲ｏ○　　住台中市○○區○○街295號7樓
　　　　　　甲Ｅ○　　住台中市○○區○○路519號3樓之1
　　　　　　Ｚ○○　　住台中縣潭子鄉○○村○○○路194巷3
　　　　　　　　　　　　號
　　　　　　甲Ｏ○　　住彰化縣彰化市○○街105號
　　　　　　地○○　　住彰化縣溪湖鎮○○里○○○街30號
　　　　　　甲Ｖ○　　住台北市大安區○○○路○段217巷8弄1
　　　　　　　　　　　　0號5樓
　　　　　　Ｒ○○　　住彰化縣埔鹽鄉○○村○○路○段66號
　　　　　　寅○○　　住彰化縣溪湖鎮○○里○○○街30號
　　　　　　甲Ｔ（已死亡）
訴訟代理人　甲Ｘ○　　住彰化縣溪湖鎮○○里○○路湖西巷40
　　　　　　　　　　　　號
上　訴　人　ｒ○○　　住彰化縣溪湖鎮○○路後溪巷132號
　　　　　　ｗ○○　　住台北市○○區○○街300巷1號
　　　　　　甲壬○○　住台北縣永和市○○路75巷33弄1號
　　　　　　甲申○　　住台北縣永和市○○路75巷33弄1號
　　　　　　甲Ｋ○　　住台北縣永和市○○路75巷33弄1號
　　　　　　甲ｅ○（Ｚ000000000）
　　　　　　　　　　　住台北縣永和市○○路75巷33弄1號
　　　　　　Ｗ○○　　住台北縣永和市○○路75巷33弄1號
　　　　　　甲丑○　　住台北縣永和市○○路75巷33弄1號
　　　　　　戊○○○　住彰化縣溪湖鎮○○路大竹巷10號
　　　　　　丑○○　　住彰化縣溪湖鎮○○路2段459巷57號
　　　　　　甲ｌ○　　住彰化縣溪湖鎮○○○街23號
　　　　　　ｕ○○　　住台北市○○區○○路145號4樓
　　　　　　甲Ｌ○　　住桃園縣龜山鄉○○村○○路170號9樓
　　　　　　Ｊ○○○　住台北市○○區○○路225巷2弄33號4
　　　　　　　　　　　　樓
　　　　　　甲ｔ○　　住桃園縣桃園市○○里○○○街17號12
　　　　　　　　　　　　樓
　　　　　　甲ｓ○　　住桃園縣桃園市○○路2巷12號
　　　　　　卯○○○○○○○○○○○○
　　　　　　　　　　　住桃園縣中壢市○○○街23號2樓
　　　　　　甲ｍ○○○○○○○○○○○
　　　　　　　　　　　住桃園縣中壢市○○○街23號2樓
　　　　　　Ｑ○○○○○○○○○○○○
　　　　　　　　　　　住桃園縣中壢市○○○街23號2樓
　　　　　　ｘ○○○○○○○○○○○○
　　　　　　　　　　　住桃園縣中壢市○○○街23號2樓
　　　　　　Ｃ○○○　住彰化縣溪湖鎮○○里○○路88號
　　　　　　申○○　　住台北縣土城市○○里○○路○段313巷
　　　　　　　　　　　　24號3樓
　　　　　　未○○　　住彰化縣溪湖鎮○○路4段152號
　　　　　　午○○　　住彰化縣溪湖鎮○○路後溪巷126號
　　　　　　ｂ○○　　住彰化縣溪湖鎮○○路1段283號
　　　　　　甲ｊ○　　住彰化縣溪湖鎮○○路1段277號
　　　　　　甲Ｓ○　　住彰化縣溪湖鎮○○路1段285號
　　　　　　甲ｎ○　　住彰化縣溪湖鎮○○路1段252號
　　　　　　辛○○　　住台中市○區○○路518巷4弄6號
　　　　　　甲辰○　　住台中市北屯區○○○路286號8樓之6
　　　　　　甲卯○　　住台北市中山區○○○路○段102號7樓
　　　　　　甲Ｄ○　　住台南市○區○○路375號2樓之8
　　　　　　甲寅○　　住台北市○○區○○路1段52巷34號7樓
　　　　　　甲宇○　　住彰化縣彰化市○○路228號5樓
　　　　　　ｄ○○　　住彰化縣溪湖鎮○○里○○路○段36號
　　　　　　ｔ○○　　住彰化縣彰化市○○路○段515號
　　　　　　甲ｅ○（Ｚ000000000）
　　　　　　　　　　　住台中市○○區○○路2段27巷7號5樓
　　　　　　甲ｄ○　　住彰化縣彰化市○○○路198巷49弄1號
　　　　　　甲ｃ○　　住彰化縣溪湖鎮○○里○○路101之19
　　　　　　　　　　　　號
　　　　　　甲地○　　住彰化縣溪湖鎮○○路1段115號
　　　　　　甲ｚ○○○○○
　　　　　　　　　　　住彰化縣溪湖鎮○○路2段470號
　　　　　　甲ｙ○　　住彰化縣溪湖鎮○○路2段470號
　　　　　　甲ｘ○　　住彰化縣溪湖鎮○○路2段470號
上列三人共同
訴訟代理人　甲ｒ○　　住彰化縣溪湖鎮○○路2段470號
　　　　　　ｑ○○　　住台中縣太平市○○里○○路165號
　　　　　　甲Ｕ○　　住台中縣太平市○○里○○路165號
　　　　　　丙○○○　住台中縣太平市○○里○○路161號
　　　　　　甲Ｚ○○　住台中縣太平市○○里○○路167號
　　　　　　ｈ○○　　住台中縣太平市○○里○○路167號
　　　　　　甲巳○　　住台東縣鹿野鄉○○村○○路171號
　　　　　　ｓ○○　　住台東縣鹿野鄉○○村○○路169之1號
　　　　　　ｖ○○　　住高雄市新興區○○○路180巷2號5樓
　　　　　　　　　　　　之2
　　　　　　宙○○　　住彰化縣溪湖鎮○○路1段108號
　　　　　　楊平熚　　住彰化縣溪湖鎮○○里○○○街3號
　　　　　　甲辛○　　住彰化縣溪湖鎮○○里○○街38號
　　　　　　Ｉ○○　　住彰化縣溪湖鎮○○路3段335號
　　　　　　癸○○　　設彰化縣溪湖鎮○○路湖西巷40之1號
法定代理人　ｙ○○　　住彰化縣溪湖鎮○○街168號
上　訴　人　Ｌ　○　　住彰化縣溪湖鎮○○路湖西巷40之2號
　　　　　　甲未○　　住彰化縣溪湖鎮○○路191號
　　　　　　乙○○　　住台北市○○區○○路1段59號2樓
　　　　　　甲戌○　　住台北市○○區○○路1段59號2樓
　　　　　　甲亥○　　住台北市○○區○○路1段59號2樓
　　　　　　甲子○　　住台北市○○區○○街2段201之14號5
　　　　　　　　　　　　樓
　　　　　　Ｏ　○　　住台北市大安區○○○路○段248巷7弄4
　　　　　　　　　　　　號2樓
　　　　　　ｐ○○　　住台北縣三重市○○○路19號12樓之6
　　　　　　甲ｉ○　　住高雄市○○區○○街146號
　　　　　　乙甲○　　住彰化縣溪湖鎮○○路117巷1號
　　　　　　Ｋ　○　　住台北市○○區○○路493巷58弄4號
　　　　　　Ｕ○○　　住台北市○○區○○街40巷23號2樓
　　　　　　Ｍ　○　　住台北市○○區○○街40巷25號1樓
　　　　　　Ｘ○○　　住彰化縣溪湖鎮○○里○○街82號
　　　　　　甲庚○　　住彰化縣溪湖鎮○○路湖西巷37號
　　　　　　Ｖ○○　　住彰化縣溪湖鎮○○路湖西巷37號
　　　　　　ｏ○○　　住台中市東區○○○○街11號
　　　　　　甲甲○　　住彰化縣溪湖鎮○○里○○路115號
　　　　　　ｆ○○　　住彰化縣溪湖鎮○○路1段286巷2弄15
　　　　　　　　　　　　號
　　　　　　Ｎ　○　　住高雄市○鎮區○○里○○○街301巷
　　　　　　　　　　　　11號
　　　　　　ｇ○○　　住彰化縣溪湖鎮○○里○○路115號
　　　　　　甲ａ○　　住台中市西屯區○○○街89巷7之3號
　　　　　　甲ｖ○　　住彰化縣溪湖鎮○○路湖西巷26號
　　　　　　甲丁○　　住台北市大同區○○○路○段102巷64弄
　　　　　　　　　　　　2號3樓
　　　　　　甲戊○　　住台北縣三重市○○里○○街9號
　　　　　　甲ｂ○○○○○○○○○○○
　　　　　　　　　　　住台北市大同區○○○路317號5樓
　　　　　　甲Ｐ○○○○○○○○○○○
　　　　　　　　　　　住台北市大同區○○○路317號5樓
　　　　　　甲ｈ○○○○○○○○○○○
　　　　　　　　　　　住彰化縣溪湖鎮○○里○○街67號
　　　　　　甲Ｂ○○○○○○○○○○○
　　　　　　　　　　　住彰化縣溪湖鎮○○里○○街67號
　　　　　　甲Ｍ○○○○○○○○○○○
　　　　　　　　　　　住彰化縣溪湖鎮○○里○○街67號
　　　　　　ａ○○　　住彰化縣溪湖鎮○○路1段217號
被　上訴人　戌○○　　住彰化縣溪湖鎮○○里○○街5號8樓
訴訟代理人　李淵源律師
上列當事人間請求分割共有物事件，上訴人對於中華民國95年3
月22日臺灣彰化地方法院第一審判決（92年度訴字第974號），
提起上訴，本院判決如下：
    主  文
原判決關於分割共有物部分及訴訟費用之裁判廢棄。
上開廢棄部分，被上訴人在第一審之訴駁回。
第一、二審訴訟費用由被上訴人負擔。
    事實及理由
一、本件關於分割共有物之訴，其訴訟標的對於共同訴訟之各人
    ，必須合一確定，上訴人甲天○、甲Ｉ○提起第二審上訴，
    依民事訴訟法第56條第1項第1款規定，其上訴之效力及於同
    造未聲明上訴之子○○以下155人，爰併列該155人為上訴人
    。
二、被上訴人起訴主張：坐落彰化縣溪湖鎮○○段 717地號、地
    目建、面積3050平方公尺，同段721地號、地目建、面積302
    2平方公尺，同段723地號、地目建、面積691平方公尺等3筆
    土地（下稱系爭 3筆土地）係如原判決附表所示之共有人所
    共有，其應有部分如該附表所示，其中共有人楊宗、楊友、
    楊陳彩、楊永堂、楊永昆、楊永棧、陳華亮等人依序於34年
    4月22日、61年7月21日、74年7月23日、90年5月28日、90年
    5月29日、 91年12月31日、93年12月24日死亡，其繼承人均
    未辦理繼承登記，楊宗之繼承人有翁翊子、楊騰翔、楊涵
    、楊明堂、甲Ｌ○、Ｊ○○○、甲ｔ○、甲ｓ○等 8人（下
    稱翁翊子等 8人，翁翊子、楊騰翔、楊涵、楊明堂於93年
    10月23日繼承楊逸勳）；楊友之繼承人有ａ○○、ｒ○○、
    ｗ○○、甲壬○○、甲申○、甲Ｋ○、甲ｅ○（Ｚ000000000
    ）、Ｗ○○、甲丑○、ｕ○○、戊○○○、丑○○、甲ｌ○
    、Ｌ○、黃○○、甲Ｙ○、甲酉○、甲宙○、楊興隆、楊朝
    局、楊淑姿、甲未○、乙○○、甲戌○、楊偉碩、甲子○、
    Ｏ○、ｐ○○、甲ｉ○、乙甲○、陳教育、Ｂ○○○、游玉
    真、陳昭明、陳秀蓮、陳雪麗、Ｅ○○、宇○○、酉○、庚
    ○○、Ｇ○○、甲ｕ○○、Ｆ○○等43人（下稱ａ○○等43
    人）；楊陳彩之繼承人有玄○○、Ｃ○○○、申○○、午○
    ○、未○○、ｅ○○、ｃ○○、甲玄等8人（下稱玄○○等8
    人）；楊永堂之繼承人有甲Ｚ○○、ｈ○○、ｑ○○、甲Ｕ
    ○、丙○○○等5人（下稱甲Ｚ○○等5人）；楊永昆之繼承
    人有辛○○、甲辰○、甲卯○、甲Ｄ○、甲寅○、甲宇○等
    6人（下稱辛○○等6人）；楊永棧之繼承人有甲Ｒ○、楊喻
    松、甲ｏ○、甲Ｅ○等4人（下稱甲Ｒ○等4人）；陳華亮之
    繼承人有游玉真、陳昭明、陳秀蓮、陳雪麗等 4人（下稱游
    玉真等4人）。系爭3筆土地並無因物之使用目的不能分割或
    契約訂有不分割期限之情形，且兩造復無法協議分割，爰請
    求翁翊子等8人、ａ○○等43人、玄○○等8人、甲Ｚ○○等
    5人、辛○○等6人、甲Ｒ○等4人、游玉真等4人分別辦理楊
    宗、楊友、楊陳彩、楊永堂、楊永昆、楊永棧、陳華亮系爭
    3筆土地應有部分之繼承登記；再與其他上訴人依民法第823
    條第1項、第824條第2項之規定，合併分割系爭3筆土地（原
    判決命楊宗、楊友、楊陳彩、楊永堂、楊永昆、楊永棧、陳
    華亮之繼承人辦理繼承登記部分，未據翁翊子等 8人、ａ○
    ○等43人、玄○○等8人、甲Ｚ○○等5人、辛○○等 6人、
    甲Ｒ○等4人、游玉真等4人聲明不服，此部分業已確定。惟
    現楊永堂之應有部分已辦妥ｈ○○所有之分割繼承登記；楊
    永昆之應有部分已因其繼承人抵繳稅款，登記中華民國所有
    ，歸財政部國有財產局管理；楊永棧之應有部分已辦妥甲ｏ
    ○所有之分割繼承登記；陳華亮之應有部分已辦妥陳昭明所
    有之分割繼承登記。另原共有人甲甲○、ｆ○○、Ｎ○、甲
    Ａ○、甲Ｎ○系爭 3筆土地應有部分各800分之1、800分之1
    、800分之1、640分之1、 1200分之1已分別移轉予丁○○、
    壬○○所有，此部分原審法院認丁○○、壬○○之聲請承當
    訴訟不合法，仍對甲甲○、ｆ○○、Ｎ○、甲Ａ○、甲Ｎ○
    為裁判；至原共有人甲ｐ將其系爭3筆土地應有部分各960分
    之45移轉登記予其妻楊施杏，此部分未據楊施杏聲請承當訴
    訟，故本院仍列甲甲○、ｆ○○、Ｎ○、甲Ａ○、甲Ｎ○、
    甲ｐ為當事人）。
三、上訴人除ｒ○○、ｗ○○、甲壬○○、甲申○、甲Ｋ○、甲
    ｅ○（F00000000） 、Ｗ○○、甲丑○、ｕ○○、戊○○○
    、丑○○、甲ｌ○、Ｌ○、陳香桃、甲Ｙ○、甲酉○、甲宙
    ○、楊興隆、楊朝局、楊淑姿、乙○○、甲戌○、甲亥○、
    甲子○、Ｏ○、ｐ○○、甲ｉ○、乙甲○、陳教育、Ｂ○○
    ○、宇○○、酉○、庚○○、Ｇ○○、甲ｕ○○、Ｆ○○、
    翁翊子、楊騰翔、楊涵、楊明堂、甲Ｌ○、黃劉香梅、甲
    ｔ○、甲ｓ○、Ｃ○○○、申○○、午○○、未○○、甲Ｒ
    ○、楊喻松、甲ｏ○、甲Ｅ○、甲Ｚ○○、ｈ○○、ｑ○○
    、甲Ｕ○、丙○○○、甲巳○、ｓ○○、ｖ○○、甲甲○、
    ｆ○○、Ｎ○、丁○○、癸○○未對系爭 3筆土地之分割方
    法表示意見外，其餘上訴人均同意原物分割系爭3筆土地。
四、按因繼承於登記前已取得不動產物權者，非經登記，不得處
    分其物權，民法第759條定有明文。最高法院 69年台上字第
    1012號判例意旨謂「分割共有物，性質上為處分行為，依民
    法第 759條規定，共有不動產之共有人中有人死亡時，於其
    繼承人未為繼承登記以前，固不得分割共有物。惟上訴人因
    被上訴人劉某就系爭建地尚未辦理繼承登記，依法不得為物
    權之處分。於本件訴訟中，請求劉某等處理繼承登記，並合
    併對劉某等及其餘被上訴人為分割共有物之請求，不但符合
    訴訟經濟原則，亦與民法第759條及強制執行法第130條規定
    之旨趣無違。」、69年台上字第1134號判例意旨謂「法院裁
    判分割共有物而以原物分配於各共有人時，係使共有關係變
    更為單獨所有，其性質為共有人間應有部分之交換，自屬處
    分行為，如係變賣共有物而以價金分配於共有人，即係以處
    分共有物為分割之方法，均以共有人之處分權存在為前提，
    如果共有人就共有物並無處分權可資行使，法院即無從基此
    為裁判分割。
    本件被上訴人之被繼承人某甲及某乙死亡後，被上訴人迄未
    辦理繼承登記，依民法第759條規定，自不得處分該應有部
    分，上訴人未先行或同時請求被上訴人辦理繼承登記，逕訴
    請分割共有物，自有未當。」故法院裁判分割共有物，性質
    上屬處分行為，以各共有人之處分權存在為前提，提起分割
    共有物之訴，參與分割之
    當事人以全體共有人為限，而各共有人之應有部分應以土地
    登記簿上所記載為準。倘於第二審言詞辯論終結前有共有人
    死亡時，其繼承人因繼承，固於登記前已取得不動產物權，
    惟非經登記不得處分其物權，即在辦畢繼承登記前，其繼承
    人仍不得以共有人身分參與共有物之分割，但為求訴訟經濟
    起見，可許原告就請求繼承登記及分割共有物之訴合併提起
    ，即以一訴請求該死亡之共有人之繼承人辦理繼承登記，並
    請求該繼承人於辦理繼承登記後，與原告及其餘共有人分割
    共有之不動產。原告如不追加請求該死亡之共有人之繼承人
    辦理繼承登記，因該繼承人就共有物並無處分權可資行使，
    法院即無從基此為裁判分割，其分割共有物之請求，自屬不
    能准許。查系爭3筆土地之原共有人甲Ｔ（應有部分各960分
    之41 ，見本院卷
    (七)第38、63、89頁之土地登記謄本）於96年2月9日本院訴訟
    程序進行中死亡（見本院卷(七)第34頁之戶籍謄本），其繼承
    人未辦理繼承登記，亦未聲明承受訴訟，經本院通知被上訴
    人（即原審原告）查報甲Ｔ之繼承人並聲明承受訴訟，及追
    加請求甲Ｔ之繼承人應辦理繼承登記之聲明（見本院卷(七)第
    253頁），被上訴人未遵照辦理，反而於96年7月23日具狀請
    求撤回本件台灣彰化地方法院92年度訴字第974號之起訴（
    撤回狀附本院卷(七)第254至261頁），被上訴人之撤回起訴依
    民事訴訟法第262條第1項之規定應得上訴人之同意，該同意
    形式上係不利於其他上訴人，被上訴人之撤回起訴自應得全
    體上訴人之同意始生效，因上訴人甲Ｇ○、盧督章、甲ｙ○
    、甲ｘ○於本院96年7月25日準備程序時已表明不同意被上
    訴人之撤回起訴，被上訴人之撤回起訴即未發生效力。惟被
    上訴人既要撤回起訴，即表示不願聲明由甲Ｔ之繼承人承受
    訴訟，及追加請求甲Ｔ之繼承人應辦理繼承登記之聲明，被
    上訴人不願聲明由甲Ｔ之繼承人承受訴訟，因甲Ｔ生前委任
    有訴訟代理人甲Ｘ○，依民事訴訟法第173條之規定訴訟程
    序並不當然停止，但被上訴人不願追加請求甲Ｔ之繼承人應
    辦理繼承登記之聲明，因甲Ｔ之繼承人無處分權存在，不得
    參與共有物之分割，本院自無從裁判分割系爭3筆土地，被
    上訴人請求裁判分割系爭3筆土地，應顯無理由。
五、按原告之訴，依其所訴之事實，在法律上顯無理由者，法院
    得不經言詞辯論，逕以判決駁回之，民事訴訟法第249條第2
    項定有明文。此規定依同法第 463條之規定於第二審訴訟程
    序準用之（參照司法院院解字第3264號之(四)解釋）。本件被
    上訴人訴請分割共有物，既有共有人無處分權可資行使，其
    逕行請求裁判分割系爭 3筆土地，即顯無理由，本院自得依
    民事訴訟法第463條準用第249條第 2項規定，不經言詞辯論
    ，逕以判決將原審所為關於分割共有物部分之判決廢棄，改
    判駁回被上訴人該部分之訴。
六、據上論結，本件上訴為有理由，被上訴人請求分割共有物之
    訴，顯無理由，依民事訴訟法第450條、第463條、第249 條
    第2項、第78條，判決如主文。
中　　華　　民　　國　　96　　年　　8 　　月　　7 　　日
                  民事第四庭    審判長法　官  黃斐君
                                      法　官  黃永祥
                                      法　官  陳蘇宗
以上正本係照原本作成。
不得上訴。
                                      書記官  林振甫
中　　華　　民　　國　　96　　年　　8 　　月　　10　　日
                                                      Ｍ
